【裁判字號】    91,上易,3389
【裁判日期】    920624
【裁判案由】    妨害自由
【裁判全文】
臺灣高等法院刑事判決                          九十一年度上易字第三三八九號
    上  訴  人  臺灣板橋地方法院檢察署檢察官
    上  訴  人
    即  被  告  乙○○
                甲  ○
    右  一  人
    選任辯護人  謝諒獲  律師
右上訴人因恐嚇案件，不服臺灣板橋地方法院九十一年度易字第二四七四號，中華民
國九十一年十一月五日第一審判決（起訴案號：臺灣板橋地方法院檢察署九十年度偵
續字第一八一號、九十一年度偵字第六一二二號）提起上訴，本院判決如左：
    主  文
原判決撤銷。
乙○○、甲○以加害生命之事，恐嚇他人致生危害於安全，乙○○處有期徒刑貳月，
甲○處拘役參拾日，如易科罰金，均以佰元折算壹日。
    事  實
一、甲○因不欲其女陳淑芬與乙○○交往，而與乙○○迭起爭執，於民國八十九年六
    月一日上午十一時許，在甲○妻舅位於臺北縣板橋市○○路之住處，甲○復要求
    乙○○與陳淑芬分手，並基於恐嚇之犯意，向乙○○恫嚇稱：如陳淑芬沒有準時
    回家，即要乙○○小心，並要乙○○保護本身之生命安全等語，以此加害生命之
    事恐嚇乙○○，使乙○○因而心生畏懼，致生危害於其安全。乙○○因遭甲○恐
    嚇，並阻止其與陳淑芬見面，竟亦基於恐嚇之犯意，於同年六月三日上午八時四
    十五分許，在其位於臺北市○○○路○段一八七巷七三號四樓之住處，以電話撥
    接至甲○位於臺北縣中和市○○路二六三巷二七弄一六號一樓住處，向甲○恫嚇
    稱：「我要用一條命換你們家五條命！」、「我有手榴彈會讓你們全家死光光！
    」等語，以此加害生命之事恐嚇甲○，亦使甲○因而心生畏懼，致生危害於其安
    全。
二、案經臺北縣政府警察局中和分局報請及經臺灣板橋地方法院檢察署檢察官簽分偵
    查起訴。
    理  由
一、訊據被告甲○矢口否認有何恐嚇之犯行，辯稱：伊於八十九年六月一日早上到林
    口長庚醫院看病，領完藥十二點，之後又去地下街逛，回到家已經下午一點，所
    以不可能在早上十一點恐嚇乙○○云云；訊之被告乙○○固不否認於前開時地撥
    打電話與甲○引發口角衝突，惟矢口否認有恐嚇之犯行，辯稱：係甲○先出言恐
    嚇，伊一時情緒激動，就說如果甲○要伊死，伊也要他死，要死大家一起死，並
    不是真的要恐嚇，且當日係甲○先打電話來挑釁，伊在氣憤之餘始撥打電話過去
    表達心中之氣憤，不料落入甲○預設之陷阱而將伊不友善之言論加以錄音，則甲
    ○何來恐懼之有云云。然查右揭被告甲○恐嚇告訴人乙○○之事實，迭據告訴人
    即被告乙○○於警訊及偵查中指述綦詳（第一二四九八號偵查卷第三頁反面、第
    十九頁反面），核與證人即被告甲○之女陳淑芬於偵查中證述情節相符（第一二
    四九八號偵查卷第十九頁反面、第二十頁），且據被告甲○於警訊中陳稱：（問
    ：你如何確定恐嚇你的人是乙○○）因我在八十九年六月一日上午十時許，我有
    帶同我的女兒陳淑芬及他的同學乙○○，至我女兒大舅的住居所在板橋市○○路
    （正確號碼）不詳，會談男女感情及金錢的問題，會同談話的時間非常長，大約
    有十二個小時左右，所有談話的內容我非常清楚，所以我可以確定就是乙○○的
    聲音等語（第一二四九八號偵查卷第四頁），證人即被告甲○之妻陳翁素貞於本
    院九十二年一月二十日訊問時證稱：八十九年六月一日在陳淑芬舅舅家當天沒有
    爭吵，甲○身體不好，沒有什麼力氣爭吵，我們就各自離去等語，足見被告甲○
    於前揭時地，確有與告訴人乙○○會面不虛，雖被告甲○於本院訊問時否認其上
    開警訊供述，然查其於原審審理時非但未提及警訊筆錄有何記載不實之情形，且
    經原審提示其警訊筆錄並告以要旨訊問對其警訊所述有無意見時，被告甲○答稱
    實在（原審卷第三九頁）等語，其徒於嗣後空言翻異，已見不實，且該名製作筆
    錄之員警係就其告訴被告乙○○恐嚇一節訊問甲○如何確定恐嚇之人為乙○○，
    並非就其有無恐嚇乙○○一事訊問被告甲○，苟被告甲○未向該名員警陳明上情
    ，該員自無可能憑空得悉八十九年六月一日當天於被告甲○妻舅家所發生之事，
    亦無捏造之必要，矧被告甲○之妻亦證稱當天確有與乙○○會面之情不虛，是上
    開警訊筆錄所載內容自屬真實可信，被告甲○於本院否認其真正即無可採，其聲
    請勘驗警訊錄音帶核無必要。再本院就甲○有無於八十九年六月一日前往就診一
    事函詢長庚醫院林口分院，經該院覆函稱病患甲○於當日因糖尿病、高血脂前往
    該院新陳代謝科就診，看診時間為上午九時四十一分，有財團法人長庚紀念醫院
    林口分院函檢附病歷影本一份在卷可稽，則甲○於看診完畢後於同日上午十一時
    許至其妻舅位於台北縣板橋市○○路之住處，時間上仍相當充裕，是其當天雖有
    至林口長庚醫院看診，仍不足為其不在場之證明。另證人即陳淑芬之家教老師郭
    耀珠雖於本院九十二年一月二十日訊問時稱陳淑芬經常說謊云云，然其事發當時
    既未在場與聞其事，自無從證明陳淑芳所言不實。而證人陳淑芬為被告甲○之女
    ，苟無斯情，亦斷無捏詞誣陷被告之理。綜上各情以觀，告訴人乙○○指訴被告
    甲○恐嚇一節，要屬信而有徵，堪以憑信，被告甲○恐嚇犯行洵堪認定。另查前
    開被告乙○○恐嚇告訴人甲○之事實，迭據告訴人甲○於警、偵訊指述歷歷（偵
    查卷第四頁、第十一頁反面），被告乙○○於警訊時亦坦認於八十九年六月三日
    八時四十五分許以家用電話撥接至甲○住處向其恫稱「我要用一條命換你們家五
    條命」等情不虛（偵查卷第三頁反面），並於本院供稱：那天早上甲○有打一通
    電話來，他掛掉後，我就撥回去，他說如果陳淑芬沒有準時回家，就要我全家死
    ，我回話說我家怎麼樣，我就讓他的家怎麼樣等語（本院九十二年一月二十日訊
    問筆錄第六頁），被告乙○○於本院之上訴補充理由狀亦稱係甲○先以電話挑釁
    ，伊氣憤之餘才又打電話回去表達心中之氣憤，殊難謂無恐嚇之犯意，而告訴人
    甲○於警訊及偵查中均稱其因被告乙○○之上述言語而心生畏懼（偵查卷第四、
    二五頁反面），自不能以其所述甲○恐嚇在先及其所為恐嚇內容遭甲○錄音，認
    甲○未心生畏懼，是其有恐嚇之犯意及行為甚明。被告乙○○恐嚇犯行亦堪認定
    。
二、被告甲○、乙○○分別於不同時地基於恐嚇之犯意，以加害生命之事恐嚇對方，
    並均使對方因此而心生畏懼，致生危害於安全，核其等所為，係各犯刑法第三百
    零五條之恐嚇危害安全罪。又被告二人行為後，刑法第四十一條之規定，業經於
    九十年一月四日修正，並經總統於九十年一月十日公布，依法於九十年一月十二
    日生效，而修正後之刑法第四十一條第一項之規定「犯最重本刑為五年以下有期
    徒刑以下之刑之罪，而受六個月以下有期徒刑之宣告，因身體、教育、職業、家
    庭之關係或其他正當事由，執行顯有困難者，得以一元以上三元（業據罰金罰鍰
    提高標準條例第二條前段規定，就其原定數額提高為一百倍折算一日）以下折算
    一日，易科罰金，但確因不執行所宣告之刑，難收矯正之效，或難以維持法秩序
    者，不在此限」，此項修正對於被告並無不利，依刑法第二條第一項前段之規定
    ，適用裁判時之新法。
三、原審審理結果據以論罪科刑固非無見。惟就前揭刑法之修正未予說明並適用刑法
    第二條第一項前段之規定，尚有未洽，且未斟酌告訴人甲○為被告乙○○女友陳
    淑芬之父，對陳淑芬有撫育之恩情，被告乙○○身為陳淑芬之追求者，於情理上
    應對甲○之意願加以尊重，並應致力消弭女方家長之歧見，然其在甲○惡言阻止
    下，竟思報復而以加害其全家人生命之事恐嚇甲○，其手段激烈，情節非輕，原
    審僅量處拘役三十日，罪刑難謂相當，檢察官以原審對被告乙○○量刑過輕為由
    提起上訴，非無理由，至被告甲○、乙○○分別上訴否認犯罪，雖無理由，然原
    判決既有可議，仍應予以撤銷改判。爰審酌被告二人並無前科，有臺灣高等法院
    檢察署刑案紀錄簡覆表各一份在卷足憑，被告甲○因不欲其女陳淑芬與被告乙○
    ○交往而為本件犯行，被告乙○○則未慮及被告甲○為其女友陳淑芬之父，對陳
    淑芬有撫育之恩，情理上應予尊重，並致力弭平女方家長之歧見，反以激烈言行
    施加報復，及其二人之智識程度、犯罪之動機、手段、目的、所生危害非鉅及犯
    罪後之態度等一切情狀，分別量處如主文所示之刑，並均諭知易科罰金之折算標
    準。
據上論斷，應依刑事訴訟法第三百六十九條第一項前段、第三百六十四條、第二百九
十九條第一項前段，刑法第二條第一項、第三百零五條、第四十一條第一項前段，罰
金罰鍰提高標準條例第一條前段、第二條判決如主文。
本案經檢察官洪泰文到庭執行職務。
中      華      民      國      九十二      年    六    月    二十四    日
                              臺灣高等法院刑事第十七庭
                                  審判長法  官  陳  正  雄
                                        法  官  許  錦  印
                                        法  官  許  宗  和
右正本證明與原本無異。
不得上訴。
                                        書記官  廖  艷  莉
中      華      民      國      九十二      年    六    月    二十六   日
附錄：本案論罪科刑法條全之文
中華民國刑法第三百零五條
以加害生命、身體、自由、名譽、財產之事，恐嚇他人致生危害於安全者
，處二年以下有期徒刑、拘役或三百元以下罰金。


司法院資訊處製作；財團法人民間司法改革基金會備份。
